臺灣高等法院刑事判決
110年度上訴字第12號
上  訴  人  
即  被  告  胡皓鈞


指定辯護人  本院公設辯護人郭書益
上  訴  人  
即  被  告  李彥甫


選任辯護人  陳彥均律師
上  訴  人  
即  被  告  林韋辰



指定辯護人  義務辯護人鄧啟宏律師
上列上訴人即被告等因殺人未遂案件，不服臺灣士林地方法院10
8年度訴字第123號，中華民國109年7月30日第一審判決（起訴案
號：臺灣士林地方檢察署107年度軍少連偵字第2號），提起上訴
，本院判決如下：
    主  文
上訴駁回。
    事  實
一、陳鋒育（原名陳琮仁，民國109年4月10日歿，經原審判決公
    訴不受理確定）前於106年6月28、29日，在臺北市南港區某
    汽車旅館與林政諺等友人聚會慶生，遇某真實姓名年籍不詳
    、綽號「紅蟳」之人前來向林政諺索取債務，乃聯繫王○瀚
    （89年10月生，真實姓名、年籍詳卷）居間協調，惟陳鋒育
    仍遭毆打，認係遭王○瀚出賣所致，丙○○得知上情，遂透過
    「紅蟳」邀約王○瀚於106年6月30日晚間11時30分在臺北市○○區○○○路○段000 巷00號前（下稱談判地點）見面，而與陳
    鋒育分別聯繫甲○○、乙○○、廖○翰（88年9 月生）、黃○凱（
    89年8 月生）、吳○謜（89年4月生）、莊○翰（89年7月生）
    、吳○炘（88年11月生，上五人真實姓名詳卷，均經臺灣士
    林地方法院少年法庭裁定交付保護管束確定）及其他多名人
    員共約20餘人，在新北市汐止區星光橋集結，再分乘4輛汽
    車及多部機車轉往談判地點。丙○○、甲○○、乙○○、陳鋒育、
    廖○翰、黃○凱、吳○謜、莊○翰、吳○炘等人於106年7月1日凌
    晨1時30分許抵達上址，可預見集眾人之力，分持刀械、棍
    棒等器具朝人體攻擊，因行兇者眾，或可阻其去路及反抗，
    或可便利他人下手，非僅使被害人侷限一處、難以脫逃，更
    將大幅提高擊中頭部或其他身體重要部位之可能性，而人體
    頸部內有頸動脈、氣管、頸椎等重要構造，甚為脆弱，如持
    刀械朝人體頸部揮砍，可能造成血管、氣管、頸椎受損斷裂
    ，導致腦部組織機能嚴重受損或大量出血、呼吸困難，可能
    致生死亡結果，況眾人分持刀具、棍棒攻擊人體軀幹、四肢
    ，縱非要害，其力道、次數、身體部位累加結果，仍足造成
    被害人身體大面積嚴重鈍挫傷、撕裂傷，導致大量失血或血
    液循環系統、臟器功能嚴重缺損，同足肇生死亡之結果，仍
    基於縱使王○瀚遭砍殺死亡亦不違背本意之殺人不確定故意
    之犯意聯絡，經丙○○當場確認、排除無關之人後，甲○○即持
    刀衝向王○瀚，揮砍其右頸部，王○瀚隨即奔逃，甲○○、乙○○
    、陳鋒育、廖○翰、黃○凱與其他多名人員見狀分持刀械、棍
    棒等追躡之，而由乙○○將王○瀚撲倒在地，使甲○○、陳鋒育
    、廖○翰、黃○凱及其他人員得以持刀、棍等繼續攻擊王○瀚
    ，致王○瀚受有右頸部深度撕裂傷，雙手、腹部、背部、右
    臀部多處深部肌腱及韌帶撕裂傷之傷害。嗣經陪同到場之謝
    承育將王○瀚送醫急救，始未發生死亡之結果而未遂。
二、案經王○瀚訴由臺北市政府警察局南港分局移送臺灣士林地
    方檢察署檢察官偵查起訴。
    理  由
壹、證據能力：
    本件認定犯罪事實所引用之證據，皆無證據證明係公務員違
    背法定程序所取得。又檢察官、被告丙○○、甲○○、乙○○及辯
    護人等於本院準備程序、審理時均同意作為證據（本院卷第
    138至141、189至192頁），本院審酌該等證據製作時之情況
    ，尚無顯不可信與不得作為證據之情形，亦無違法不當與證
    明力明顯過低之瑕疵，且與待證事實具有關聯性，認為以之
    作為證據應屬適當，依刑事訴訟法第158條之4反面解釋及第
    159條之5規定，認均有證據能力。
貳、實體部分：
一、認定犯罪事實之證據及理由：
　　訊據被告丙○○、甲○○、乙○○矢口否認有何殺人未遂犯行，被
    告丙○○辯稱：本案是陳鋒育與王○瀚發生糾紛，邀集人員前
    往談判地點，我沒有殺害王○瀚的動機，我開車載甲○○到現
    場後只有站在一旁，沒有指揮也沒有動手云云；被告甲○○辯
    稱：我當天是拿鐵棍打王○瀚的朋友，此經證人吳○謜證述無
    訛，現場監視器錄影畫面模糊，不能證明我有拿刀具，且依
    王○瀚所述，當時約有30人向他衝過去，我與王○瀚亦非熟識
    ，王○瀚應不可能精準辨認是我，應該是事後根據在場朋友
    轉述，才會指認我云云。被告乙○○辯稱：我沒有殺人動機，
    也沒有傷害王○瀚，只是因為朋友吆喝才一同前往現場湊熱
    鬧，當時我穿拖鞋追著王○瀚跑，不小心跌倒，才會把王○瀚
    一起絆倒云云。經查：
　㈠陳鋒育前於106年6月28、29日，在臺北市南港區某汽車旅館
    與林政諺等友人聚會慶生，遇「紅蟳」前來向林政諺索取債
    務，經聯繫告訴人王○瀚居間協調後，仍遭毆打，認係遭告
    訴人出賣所致，被告丙○○、甲○○、乙○○為此於106年6月30日
    晚間至翌日凌晨時分，與陳鋒育、廖○翰、黃○凱、吳○謜、
    莊○翰、吳○炘及其他多名人員共約20餘人在新北市汐止區星
    光橋集合後，分乘4輛汽車及多部機車，於106年7月1日凌晨
    1時30分許，抵達臺北市○○區○○○路○段000 巷00號前與告訴
    人會面，雙方發生肢體衝突，告訴人遭攻擊受有右頸部深度
    撕裂傷及雙手、腹部、背部、右臀部多處深部肌腱、韌帶撕
    裂傷等傷害之事實，業據被告丙○○、甲○○、乙○○於警詢或檢
    察官訊問、原審及本院審理時供述在卷（被告丙○○見臺灣士
    林地方檢察署106年度他字第4989號偵查卷宗【下稱他卷】㈡
    第124至130頁、臺灣士林地方檢察署107年度軍少連偵字第2
    號偵查卷宗【下稱偵卷】㈡第63至65頁，被告甲○○見他卷㈡第
    115至122頁、偵卷㈡第61至63頁，被告乙○○見偵卷㈡第59至61
    頁，並均見原審108年度訴字第123號刑事卷宗【下稱原審卷
    】㈡第240至243頁、本院卷第142頁），核與共犯陳鋒育、廖
    ○翰於檢察官訊問時供述之情節大致相符（他卷㈡第250至254
    頁、偵卷㈡第37、38頁），並經證人即告訴人於偵查、原審
    審理時具結證述綦詳（他卷㈡第3至5頁、偵卷㈡第11至12頁、
    原審卷㈡第122至159頁）。此外，復有汐止國泰綜合醫院診
    斷證明書、國泰醫療財團法人汐止國泰綜合醫院107 年3 月
    21日（107 ）汐管歷字第2756號函暨病歷資料、傷勢照片附
    卷可資佐證（他卷㈠第141、105頁、他卷㈡第73至111頁），
    並經原審勘驗現場監視錄影畫面，製有勘驗筆錄及擷圖在卷
    足稽（原審卷㈡第13至31頁）。上開事實，首堪認定。
　㈡被告丙○○、甲○○、乙○○之客觀行為認定：
　⒈證人即告訴人於檢察官訊問時具結證稱：本件案發前一天「
    天傑會」的陳鋒育等人在南港探索汽車旅館開慶生趴，「紅
    蟳」要去找他們麻煩，因為我認識「紅蟳」，陳鋒育聯絡我
    請我幫忙，我就跟「紅蟳」說欠錢的人是林政諺，不要牽扯
    到其他人，結果陳鋒育還是被「紅蟳」打了，陳鋒育就跟「
    天傑會」的小頭丙○○講這件事情，他們覺得是我出賣陳鋒育
    ，後來是「紅蟳」通知我，他說丙○○約我於106年6月30日晚
    上在臺北市○○區○○○路○段000 巷00號前見面，要講這件事情
    ；當天我和朋友謝承育等人先到現場，等了蠻久，接著有4
    輛汽車、20幾部機車出現把巷口堵住，對方的人一下車就開
    始叫囂，甲○○喊：「王○瀚吼死（台語）」，拿著開山刀第
    一個衝上來，但丙○○先制止他，問了一聲：「誰是『沙強』的
    弟弟」，因為丙○○怕砍錯人，問完之後，甲○○衝過來第一刀
    就砍我脖子，我趕快往後跑，跑的過程被抱住倒在地上，其
    他人就拿刀、棍攻擊我，後來丙○○喊：「撤」，他們才全部
    走掉（他卷㈡第3至5頁）；當天場面非常混亂，但我可以確
    定甲○○、陳鋒育、廖○翰、黃○凱這四個人有攻擊我，甲○○說
    ：「王○瀚在那，呼死（台語）」，就衝過來砍我第一刀，
    砍我頸動脈部位，陳鋒育也拿著刀跟其他人一起衝過來砍我
    ，丙○○、乙○○有無動手我不確定，但丙○○有跟在場的人說：
    「王○瀚在那」，叫在場的其他人動手，乙○○則是在我逃跑
    時，往前跳起來抓住我，把我往後甩，就是因為這樣我才跑
    不掉，被其他人砍，廖○翰就是這個時候砍我的，不然我原
    本只有被甲○○砍1、2刀（偵卷㈡第11至12頁）等語。於原審
    審理時證稱 ：案發前陳鋒育在南港探索汽車旅館打電話給
    我，叫我去支援，因為「紅蟳」跑去汽車旅館找他們，我沒
    有過去，但有幫忙打聽得知是陳鋒育的朋友林政諺與「紅蟳
    」有債務糾紛，所以我就打電話請「紅蟳」針對欠錢的人就
    好，不要動其他人，「紅蟳」問我誰是叫支援的，我告知是
    陳鋒育，結果陳鋒育就被「紅蟳」打，他們因此認為是我出
    賣陳鋒育，於是約我在臺北市○○區○○○路○段000 巷00號前講
    這件事情；後來對方一共4輛汽車、10幾輛機車來到現場，
    丙○○是第一台車，對方的人下車後，丙○○、甲○○先說：「王
    ○瀚在這」，甲○○本來馬上要衝過來，但丙○○還在問「沙強
    」的年輕人是哪些人，所以甲○○就被人往回拉，等丙○○說完
    ：「這件事情『沙強』說不關你們的事，不要參與，你們在旁
    邊，我們也不會動到你們」後，甲○○喊了一句：「王○瀚吼
    伊死（台語）」，第一個拿開山刀朝我揮下來，砍到我的頸
    動脈旁邊，接著一群人拿著刀、棍也衝過來，我被砍第一刀
    就開始逃跑，乙○○在我後面追，並且往前撲抓住我，再把我
    往後拉，導致我倒地，接者我就被其他人砍，有人朝我頭部
    砍，我用手去擋，手部肌腱因此斷裂，背部、臀部、肚子、
    手臂也都有傷；過程中丙○○都在現場，除了說上開話語外，
    還用手比著要其他人做什麼事；本案發生前我原本就認識丙○○、甲○○、乙○○，所以不可能認錯，甲○○當天是穿背心等語
    （原審卷㈡第122至159頁），就案發經過陳述詳盡，且前後
    一致，已無何明顯之瑕疵可指。
　⒉證人即共犯陳鋒育於檢察官訊問時具結證稱：106年6月28、2
    9日，我和朋友在南港探索汽車旅館慶生，中間「紅蟳」跑
    來要抓林政諺，說林政諺欠他錢，我就打電話跟王○瀚說，
    結果王○瀚跟「紅蟳」聯絡之後，「紅蟳」就打我跟林政諺
    ，丙○○知道這件事情，問我要不要討回來，後來丙○○與「紅
    蟳」談過之後，決定只針對王○瀚，丙○○就放話要找王○瀚，
    所以才會有本案的事情；當天我們先在星光橋集合，現場人
    很多，都是汐止「天傑會」的成員，有人帶棍子，有人拿刀
    ，還有人帶信號彈，接著我們轉往約定地點研究院路一段15
    1巷10號前，一下車就有人拉信號彈，王○瀚那邊大約有5至1
    0人，但丙○○第一個到場，他一下車就去推王○瀚那邊的人，
    叫其他人不要管，言明只會針對王○瀚，就把其他人趕走，
    然後丙○○對王○瀚說要給他死，甲○○就拿1枝很長的刀朝王○
    瀚衝過去，後來王○瀚逃跑的時候被乙○○絆倒，甲○○、廖○翰
    、黃○凱就拿刀往倒在地上的王○瀚砍，其他人有沒有動手我
    不確定，當時場面很混亂，但丙○○自己沒有動手等語（他卷
    ㈡第250、251 頁）。
　⒊證人謝承育於檢察官訊問時證稱：106年7月1日凌晨王○瀚叫
    我陪他去研究院路一段151巷那邊，還有2、3個朋友也一起
    去，王○瀚說要跟丙○○談事情，我們等了一陣子，對方有4輛
    汽車跟很多部機車出現，一下車就點名找王○瀚，有人說：
    「王○瀚吼伊死（台語）」後，一群人就拿開山刀、西瓜刀
    、棍棒衝過來，還有人點燃信號彈，現場很混亂，所以我無
    法確認是誰砍王○瀚，但我有看到丙○○在現場是站在原地指
    揮其他人的人，他本人沒有動手等語（他卷㈡第5至7頁），
    於原審審理時確認上開陳述無誤，並證稱：當天王○瀚叫我
    陪他去現場，說有一些誤會要處理，我們等了一陣子，對方
    來了很多人，場面非常混亂，但我確定有人說：「王○瀚吼
    伊死（台語）」，然後王○瀚就被砍了；我當時與丙○○大約
    有一台車的距離，聽不清楚他有沒有說什麼話，他沒有動手
    ，但是有用手比在指揮，丙○○比一個動作，旁邊的人會依照
    他的動作去行動，像是王○瀚逃跑的時候，他有要其他人往
    前；後來王○瀚被人抱住，就被壓在地上砍等語（原審卷㈡第
    102至121頁）。
　⒋衡諸本案共犯陳鋒育與告訴人立場相反，證人謝承育與被告
    等人則不相識，證人即告訴人前開證述與證人陳鋒育、謝承
    育之證詞均無二致，顯非杜撰虛構。再者，原審勘驗現場監
    視錄影畫面結果，被告丙○○曾有多次伸手指向告訴人遭攻擊
    所在位置之舉，被告甲○○穿著背心、手持一細長物體參與衝
    突，告訴人在巷弄間遭人追趕時跌倒在地，有原審勘驗筆錄
    及擷圖存卷為憑（原審卷㈡第13、14、19至21、27頁）。加
    以告訴人於106 年7 月1 日凌晨1 時45分許經送醫急救，經
    診斷除右頸部深度撕裂傷外，雙手、腹部、背部、右臀部等
    多處亦有深部肌腱及韌帶撕裂傷，有前揭汐止國泰綜合醫院
    診斷證明書、急診醫囑單、照片等佐卷足供參憑（他卷㈠第1
    05頁、他卷㈡第75、101 頁），核其就診時間、受傷部位、
    型態，均與告訴人所指遭被告丙○○、甲○○、乙○○與同行之人
    攻擊之時序、被害過程相符。此外，被告乙○○於偵查中亦坦
    承：我當時手上沒有拿東西，我看到王○瀚在跑，後面一群
    人在追他，我也跑著去追王○瀚，快抓到王○瀚時，我就直接
    將王○瀚撲倒，我和王○瀚都跌倒在地上，等我站起來時，就
    有一群人圍著打王○瀚等語（偵卷㈡第59、60頁）。以上事證
    ，俱足補強證人即告訴人前開證述，其所為證詞自堪採信為
    真。
  ⒌從而，被告丙○○因陳鋒育日前遭「紅蟳」毆打，認告訴人有
    可咎之責，與陳鋒育於106 年6 月30日晚間至翌日凌晨時分
    集結甲○○、乙○○、廖○翰、黃○凱、吳○謜、莊○翰、吳○炘及
    其他多名不詳人員後，於106年7月1日凌晨1時30分許前往談
    判地點，由被告丙○○主導、指揮，確認將與「沙強」有關之
    人排除，特定僅以告訴人為對象，即由被告甲○○持刀械朝告
    訴人頸部揮砍，於告訴人負傷逃跑時，被告甲○○、乙○○即與
    陳鋒育、廖○翰、黃○凱等人上前追擊，由被告乙○○撲抱告訴
    人使之倒地，俾其他人得以續持刀具砍殺告訴人之事實，足
    堪認定。被告甲○○空言否認上情，辯稱：我是拿棍棒打告訴
    人的朋友云云，被告乙○○翻異前詞，辯稱：我是穿拖鞋追告
    訴人的時候不小心跌倒才絆倒告訴人云云，均與上開客觀事
    證不符，不足採信。
　㈢被告丙○○、甲○○、乙○○等人主觀上有共同殺人之不確定故意
    犯意聯絡：
  ⒈按共同正犯之成立，祇須具有犯意之聯絡，行為之分擔，既
    不問犯罪動機起於何人，亦不必每一階段犯行，均經參與。
    共同實行犯罪行為之人，在合同意思範圍內，各自分擔犯罪
    行為之一部，相互利用他人之行為，以達其犯罪之目的者，
    即應對於全部所發生之結果，共同負責；共同正犯間，非僅
    就其自己實行之行為負其責任，並在犯意聯絡之範圍內，對
    於他共同正犯所實行之行為，亦應共同負責；又共同正犯不
    限於事前有協議，即僅於行為當時有共同犯意之聯絡者亦屬
    之，且表示之方法，不以明示通謀為必要，即相互間有默示
    之合致亦無不可。又殺人或殺人未遂與傷害之區別，應以加
    害人有無殺意為斷，不能因與被害人原無宿怨，即認為無殺
    人之故意；而確定行為人有無殺人犯意時，亦應綜合行為人
    下手輕重、次數、兇器種類、攻擊之部位、其行為動機、原
    因、被害人受傷部位是否致命、傷痕多寡、嚴重程度如何等
    事實，為符合論理法則與經驗法則之論斷。且行為人對於構
    成犯罪之事實，明知並有意使其發生者，為故意，行為人對
    於構成犯罪之事實，預見其發生而其發生並不違背其本意者
    ，以故意論，刑法第13條第1項、第2項分別定有明文；前者
    採希望主義，稱之為直接故意或確定故意，後者採容認主義
    ，稱之為間接故意或不確定故意，兩者情形有別。準此，若
    行為人為犯罪行為時，對其行為可能致生死亡結果之發生雖
    非積極希望其實現，惟主觀上有死亡結果之預見，而死亡結
    果之發生又不違背其本意時，仍屬故意範圍。
　⒉由證人即告訴人前開證述：對方一到現場就下車，甲○○首先
    拿開山刀衝過來砍我脖子，接著一群人拿著西瓜刀、武士刀
    、鋁棒、球棒追過來，現場還有人點信號彈等語（他卷㈡第4
    頁、原審卷㈡第152頁），證人謝承育證稱：當時我看到對方
    有持開山刀、西瓜刀、棍棒，還有信號彈等語（他卷㈡第6頁
    ），證人即共犯陳鋒育證稱：我們在星光橋的停車場集合，
    人數很多，有人帶棍子、有人帶刀，接著我們轉往南港區研
    究院路一段151巷10號前，一下車就有人拉信號彈，然後甲○○拿刀第一個衝向告訴人，後來廖○翰、黃○凱都有拿刀砍倒
    在地上的告訴人等語（他卷㈡第250至252頁），相互勾稽以
    觀，被告丙○○、甲○○、乙○○前往與告訴人約定之談判地點前
    ，一行人在星光橋早已集結多名人員，到場參與之人並持有
    各式刀具、棍棒，其等集合完畢轉往談判地點，一到現場，
    不待商討，僅由被告丙○○確認「沙強」之人員，諭令無關之
    人不要介入後，眾人即直接朝告訴人攻擊、追砍，其等顯然
    均已知悉前往談判地點之目的是要以刀械、棍棒等器具攻擊
    告訴人，即對此犯罪計劃已有共同之認知及默契。
　⒊再者，被告丙○○、甲○○、乙○○與當日集結同行之人係持刀械
    、棍棒等利刃銳器或質地堅硬鈍器前往談判地點，被告丙○○
    、甲○○、乙○○均為智識正常之人，並有相當社會經歷，當可
    預見集眾人之力，分持上開器械朝人體揮砍、毆打，因行兇
    者眾，或可阻其去路及反抗，或可便利他人下手，非僅使被
    害人侷限一處、難以脫逃，更將大幅提高擊中被害人頭部或
    其他身體重要部位之可能性，且人體頸部內有頸動脈、頸靜
    脈、氣管、頸椎等重要構造，甚為脆弱，不堪外力攻擊，如
    持刀械朝人體頸部揮砍，可能造成主要血管或氣管、頸椎受
    損斷裂，導致腦部組織機能無法運作，或大量出血、呼吸困
    難，將難以挽回生命而生死亡結果，更屬眾所周知之常識，
    況眾人分持刀械揮砍人體軀幹、四肢，縱非要害，其力道、
    次數、身體部位累加結果，仍足造成被害人身體多處撕裂傷
    ，導致失血過量或血液循環系統、臟器功能嚴重缺損，同足
    致人於死。被告丙○○、甲○○、乙○○預見上情，仍與眾人集結
    ，備妥刀械、棍棒，於排除無關之人後，同行之人針對告訴
    人一擁而上，先由被告甲○○持刀朝告訴人身體要害之頸部揮
    砍，見告訴人頸部中刀負傷，試圖逃離時，仍不罷手，由被
    告丙○○指示告訴人逃逸方向，眾人即上前追趕，被告乙○○更
    將告訴人撲倒，阻其奔逃，使共犯得以續持刀械圍擊揮砍告
    訴人。佐以告訴人經送醫急救，其右臉耳前至右頸有1 處長
    約6 公分之撕裂傷，右上臂有1 處長約6 公分之撕裂傷，右
    手手掌至大拇指有1 處長約9 公分之撕裂傷，腰背部有1處
    長約7 公分、1 處長約5 公分之撕裂傷，臀部有1 處長約4 
    公分、1 處長約7 公分之撕裂傷，經於頭頸部多處血管、背
    部肌肉、雙側上肢肌腱清創及修復手術後，狀況不穩，送加
    護病房觀察，迄106 年7 月3 日始轉入一般病房，於106年7
    月12日出院，有卷附前揭診斷證明書、急診醫囑單、出院病
    歷摘要可參（他卷㈠第105頁、他卷㈡第75至77、78、84至85
    頁），以告訴人所受撕裂傷及於頭、頸部等人體要害部位，
    長度甚長，深度達肌腱及韌帶，足見被告甲○○等人所用刀具
    甚為鋒利，且下手力道沉重。尤以被告甲○○於偵查中供稱：
    當時警察到場，前面的人往回衝，我也跟著往回衝，回到丙○○駕駛的汽車，由丙○○載我跟陳志偉離開等語（偵卷㈡第63
    頁），更徵被告丙○○、甲○○、乙○○等人係因認有警員到場，
    恐遭逮捕，始停止對告訴人之攻擊行為。以上各情，俱足認
    定被告丙○○、甲○○、乙○○等人對於其等行為可能造成告訴人
    死亡之結果，並不違本意，而有殺人之不確定故意甚明。
　⒋從而，被告丙○○、甲○○、乙○○與陳鋒育、廖○翰、黃○凱、吳○
    謜、莊○翰、吳○炘等多人集結於星光橋之際，即已具備共同
    持刀械、棍棒加害於告訴人之認識，而於轉往談判地點時，
    基於前開犯意之聯絡，以彼此行為相互利用，達成犯罪目的
    ，渠等共同殺害告訴人之不確定故意犯意聯絡與行為分擔，
    均臻灼然。
　㈣被告丙○○、甲○○另以前揭情詞置辯，然查：
　⒈本案雖係因陳鋒育日前遭「紅蟳」毆打，認告訴人有可咎之
    責，而啟事端，然係被告丙○○提議向告訴人「討回來」，此
    經證人即共犯陳鋒育於檢察官訊問時具結證述無訛（他卷㈡
    第251頁），此情恰與證人即告訴人證述：「因為我跟『紅蟳
    』在案發的前一天有發生糾紛，當時『紅蟳』說丙○○約我10點
    半到南港展覽館談和」、「他們吵架那天，我有發個臉書文
    章……當時很多人在下面留言說我出賣自己兄弟，隔天『紅蟳』
    就打電話給我，跟我說『寶弟』（即被告丙○○）他們叫『紅蟳』
    把我交出去……」；我後來透過「紅蟳」跟對方延到11點半見
    面，我到現場等了蠻久，等的時候我有跟「紅蟳」聯絡，「
    紅蟳」提到「沙強」認識「寶弟」，可能可以幫忙調解，所
    以這中間「紅蟳」和「沙強」有先到現場，我就把事情經過
    告訴「沙強」，但「沙強」說他也有跟「寶弟」聯絡過了，
    對方的說法不太一樣，他要再去講講看，之後「紅蟳」和「
    沙強」就先離開了等情節（原審卷㈡第127、144、148、149
    頁）一致。且「紅蟳」以「羅閎」之暱稱，於106 年6月30
    日晚間11時27分許傳送訊息予告訴人稱：「我兄弟在路上了
    」、「等一下他到台北我會叫他聯絡『寶地』（應為『寶弟』之
    誤）」，有告訴人與「羅閎」間之手機對話訊息翻拍畫面附
    卷可資佐證（原審卷㈡第177 頁），本件談判一事若非被告
    丙○○主導，與陳鋒育直接衝突之「紅蟳」豈會要求即將為此
    事前往談判地點之「兄弟」（依證人告訴人前開證述應即「
    沙強」）與被告丙○○聯絡，佐以被告丙○○一抵達談判地點，
    立即確認「沙強」方之人員，將之排除於爭鬥範圍外，其他
    共犯才開始攻擊告訴人，除經證人即告訴人證述如前，且經
    原審勘驗現場監視錄影畫面，被告丙○○等一行人到場後，確
    係由被告丙○○先向現場人員說話，其後被告甲○○等眾人才跑
    向告訴人所在處、攻擊告訴人，此觀原審勘驗筆錄及擷圖即
    明（原審卷㈡第13至14、19至21頁）。益徵陳鋒育因遭「紅
    蟳」毆打怪罪於告訴人，被告丙○○確實為此先與代「紅蟳」
    、告訴人出面協商之「沙強」有所聯繫，乃於到達談判地點
    後刻意宣告避免傷及「沙強」之人員，而居於舉足輕重之指
    揮地位甚明。被告丙○○仍以：本案是陳鋒育與王○瀚發生糾
    紛，邀集人員到場，我對王○瀚沒有殺人動機云云置辯，顯
    不符實。
　⒉原審勘驗現場監視錄影畫面結果，被告甲○○當時手持之細長
    物品，因錄影器畫面解析度不足，無法精確辨識其物，且在
    錄影畫面中，當所拍攝物品為刀具，仍有可能因拍攝角度與
    刀刃方向垂直，而在畫面中呈現一定寬幅，無從以上開畫面
    中被告甲○○所持物品呈細長棒狀，認定被告甲○○所持為棍棒
    。況被告甲○○在現場係持刀械揮砍告訴人頸部，業據證人即
    告訴人、證人陳鋒育一致證述如前（原審卷㈡第125頁、他卷
    ㈡第252頁），且告訴人所受傷勢均為利刃造成之撕裂傷，被
    告甲○○辯稱其所持器具為棍棒云云，無非卸責之詞，不足採
    信。至證人吳○謜雖證稱：當天陳鋒育找我去現場跟王○瀚喬
    事情，甲○○手上拿的是大約手臂長的黑色鐵棍等語（他卷㈡
    第135 頁、偵卷㈡第35頁、原審卷㈡第160 至162、166 頁）
    ，然證人吳○謜於原審審理中證稱：我們這邊到場的人幾乎
    都有帶棍子，沒有任何人帶刀，只有棍棒等語（原審卷㈡第1
    64 頁），惟告訴人當日遭吳○謜方人員攻擊，所受傷勢均為
    刀械類銳器造成之撕裂傷（他卷㈠第105 頁），足見證人吳○
    謜係因本身涉案，為迴護自己及己方共犯，有所保留，所為
    陳述與前開客觀事證明顯扞格，自無從據為有利被告甲○○之
    認定。
　⒊又證人即告訴人於偵查及原審審理中均證稱：我於案發前認
    識丙○○、甲○○、乙○○約半年至一年，我在汐止都跟他們玩在
    一起，算是朋友，所以我可以清楚辨識他們三人，不會認錯
    ；我對甲○○當天的穿著也有印象，他穿著背心，本來馬上就
    要衝過來，是因為丙○○還在問誰是「沙強」的弟弟，所以旁
    邊的王俊翔就先把甲○○擋住，之後甲○○才衝過來砍我第一刀
    ，那時候我還沒有逃跑等語（他卷㈡第5 頁、原審卷㈡第124 
    、138 至139 、153 頁），而被告甲○○於案發當時確係穿著
    背心，亦經原審勘驗現場錄影畫面無誤（原審卷㈡第13、19
    頁），則以告訴人與被告丙○○、甲○○、乙○○均為朋友關係，
    非無往來，在逃跑前復係與被告甲○○正面相對，而得正確辨
    識其穿著，當無誤認之虞。被告甲○○以當時場面混亂，告訴
    人應無法正確指認其人云云，執為抗辯，自屬無據。
　㈤綜上，本案事證明確，被告丙○○、甲○○、乙○○殺人未遂犯行
    ，均堪認定，應依法論科。
二、論罪：
  ㈠核被告丙○○、甲○○、乙○○所為，均係犯刑法第271 條第2 項
    、第1 項之殺人未遂罪。
　㈡被告丙○○、甲○○、乙○○與陳鋒育、廖○翰、黃○凱、吳○謜、莊
    ○翰、吳○炘及其他不詳人員就上開犯行，有犯意之聯絡及行
    為之分擔，皆為共同正犯。
　㈢被告丙○○、甲○○、乙○○著手於殺人行為之實行，但未生告訴
    人死亡之結果，為未遂犯，各依刑法第25條第2 項規定，減
    輕其刑。
  ㈣兒童及少年福利與權益保障法第112 條第1 項前段規定：「
    成年人教唆、幫助或利用兒童及少年犯罪或與之共同實施 
    犯罪或故意對其犯罪者，加重其刑至二分之一。」係以成年
    之行為人所教唆、幫助、利用、共同犯罪或其犯罪被害者 
    之年齡，作為加重刑罰之要件，雖不以該行為人明知（即確
     定故意）上揭諸人的年齡為必要，但至少仍須存有不確定
    故 意，亦即預見所教唆、幫助、利用、共同實施犯罪或故
    意對 其犯罪之人，係為兒童或少年，而不違背其本意者，
    始足當 之（最高法院106年度台上字第3778號判決意旨參照
    ）。被告丙○○、甲○○分係00年0月00日、00年0月00日生，行
    為時為成年人，而告訴人係89年10月生，共犯廖○翰為88年9
     月生，黃○凱為89年8 月生，吳○謜為89年4月生，莊○翰為8
    9年7月生，吳○炘為88年11月生，於本件案發時均為未滿18
    歲之少年，然其六人斯時均已將近17、18歲，且告訴人於「
    紅蟳」向林政諺催討債務肇生事端時，尚且受陳鋒育之託與
    「紅蟳」協商，足使陳鋒育方之被告丙○○、甲○○產生該人具
    有一定影響力，而有相當社會歷練之認知，又依卷附指認照
    片所示（不公開偵卷㈠第162至175頁），廖○翰、黃○凱、吳○
    謜、莊○翰之外觀容貌，實與被告丙○○、甲○○、乙○○無明顯
    差異，並無別有稚氣之特徵，且廖○翰、黃○凱、吳○謜、莊○
    翰、吳○炘均係由陳鋒育通知到場，此經廖○翰、黃○凱、吳○
    謜、莊○翰、吳○炘於檢察官訊問時供述在卷（偵卷㈡第33、3
    4、36、37、38頁），以當時現場集結人數之眾，被告丙○○
    、甲○○是否能逐一確認到場人員之年齡，實有可疑。本案復
    無其他積極事證足認被告丙○○、甲○○對告訴人及共犯廖○翰
    、黃○凱、吳○謜、莊○翰、吳○炘之實際年齡有所認知或預見
    ，自不得依兒童及少年福利與權益保障法第112條第1項前段
    規定論罪或加重其刑。
三、維持原判決之理由：　　
  ㈠原審以被告丙○○、甲○○、乙○○犯刑法第271 條第2 項、第1 
    項殺人未遂罪，事證明確，依刑法第28條、第271 條第2 項
    、第1 項、第25條第2 項規定，審酌被告丙○○、甲○○、乙○○
    均未有因案經法院判處罪刑確定之前科，有本院被告前案紀
    錄表存卷可查，而依證人陳鋒育及告訴人前開所述，本案起
    因為案發前一日告訴人聯繫綽號「紅蟳」之人，致陳鋒育遭
    「紅蟳」毆擊，被告丙○○不滿此事，方與陳鋒育邀集被告甲○○、乙○○及廖○翰、黃○凱等人，與告訴人相約談判，被告丙○○、甲○○、乙○○均知糾紛仍參與其中滋事，彼等犯罪動機並
    無可憫之處，且其等至現場不思以理性方式處理與告訴人間
    之爭端，竟由被告丙○○指揮被告甲○○等人持刀砍殺告訴人頸
    部，於告訴人逃跑之際，再由被告乙○○撲倒告訴人，使其他
    人得繼續持刀揮砍告訴人，告訴人因而受有右頸部深度撕裂
    傷，雙手、腹部、背部、臀部多處深部肌腱及韌帶撕裂傷等
    傷勢，接受手術治療後，尚因病況不穩，須進入加護病房觀
    察，經一周餘始得出院，被告丙○○、甲○○、乙○○所用犯罪手
    段甚為危險，對告訴人造成損害程度亦非輕微，加以被告丙○○、甲○○、乙○○犯後始終否認犯行，犯後態度難認良好，復
    斟酌被告丙○○自陳高中畢業、被告甲○○自陳國中肄業、被告
    乙○○自陳高中肄業之教育智識程度，以及被告丙○○自陳未婚
    ，要扶養一個快8歲的女兒及母親，目前從事木工，被告甲○○自陳未婚、無子女，毋須扶養他人，目前從事鐵工，被告
    乙○○自陳未婚、無子女、需要扶養父母，目前從事鐵工之家
    庭生活狀況（原審卷㈡第245 、289 頁）等一切情狀，分別
    量處被告丙○○、甲○○有期徒刑5年8月，被告乙○○有期徒刑5
    年2月。併就沒收部分說明：被告甲○○砍殺告訴人所使用之
    刀具，尚無證據證明係被告甲○○所有，亦無證據證明係屬違
    禁物，爰不予宣告沒收。核其認事用法，均無違誤，量刑亦
    屬妥適，應予維持。
　㈡被告丙○○、林彥甫、乙○○上訴仍執前詞否認犯行，均經指駁
    如前，洵屬無據。至被告丙○○、甲○○、乙○○另以其等業與告
    訴人達成和解，指摘原審量刑過重。惟按量刑輕重係屬為裁
    判之法院得依職權自由裁量之事項，苟其量刑已以行為人之
    責任為基礎，並斟酌刑法第57條各款所列情狀，在法定刑度
    內，酌量科刑，無偏執一端，致明顯失出之情形，自不得指
    為不當或違法。經查，被告丙○○、甲○○、乙○○偶因友人細故
    ，動輒糾眾在公共場所對告訴人施暴，其等集結人數眾多，
    陣容龐大，並有各式刀械、棍棒可恃，見告訴人已遭砍中頸
    部要害，仍不罷手，繼續追擊砍殺之，手段兇殘，造成告訴
    人身體多處深度撕裂傷，傷勢嚴重，若非經及時送醫急救，
    後果恐不堪設想，且被告等人在公眾往來街道公然糾眾施暴
    ，更造成社會治安動盪、周遭居民惶恐，其等目無法紀，行
    為偏差，原審已就刑法第57條所列各款詳為斟酌，而為量刑
    ，所處刑度已是依刑法第25條第2項規定減輕其刑後，從輕
    酌量，被告丙○○、甲○○、乙○○雖與告訴人達成和解，然實際
    上並未為任何金錢賠償，而是以被告丙○○與他人間之毀損糾
    紛相互折抵，有告訴人與被告丙○○、甲○○、乙○○簽立之和解
    書及被告丙○○、洪師偉與李伯毅、張帛陽、董國瑞、顧煒杰
    簽立之和解書佐卷可參（本院卷第145、203頁），並經被告
    丙○○陳明在卷（本院卷第134、198頁），而告訴人遭被告等
    人圍擊砍殺，所受傷勢嚴重，當非財產損害可得論擬，況且
    ，縱令被告丙○○與告訴人相關之人另有毀損糾紛，而有互不
    追究之共識，亦與被告甲○○、乙○○無涉，告訴人既未受實質
    損害填補，要難據此為更有利於被告丙○○、甲○○、乙○○之量
    刑考量。從而，被告丙○○、甲○○、乙○○上訴指摘原審量刑過
    重，亦屬無據。
　㈢綜上，本件被告丙○○、甲○○、乙○○提起上訴，為無理由，應
    予駁回。
四、被告甲○○經本院合法傳喚，無正當理由不到庭，爰不待其陳
    述，為一造辯論判決。
據上論斷，應依刑事訴訟法第368條、第371條，判決如主文。
本案經檢察官張嘉婷提起公訴，檢察官林黛利到庭執行職務。
中　　華　　民　　國　　110 　年　　3 　　月　　31　　日
                  刑事第三庭    審判長法　官  張惠立  
                                      法　官  劉兆菊
                                      法　官  廖怡貞
以上正本證明與原本無異。
如不服本判決，應於收受送達後20日內向本院提出上訴書狀，其
未敘述上訴之理由者並得於提起上訴後20日內向本院補提理由書
（均須按他造當事人之人數附繕本）「切勿逕送上級法院」。
                                      書記官  劉芷含
中　　華　　民　　國　　110 　年　　3 　　月　　31　　日

附錄：本案論罪科刑法條全文　　
中華民國刑法第271條
（普通殺人罪）
殺人者，處死刑、無期徒刑或10年以上有期徒刑。
前項之未遂犯罰之。
預備犯第1項之罪者，處2年以下有期徒刑。